臺灣高等法院臺中分院民事裁定　　　　　 96年度抗字第194號
抗　告　人　建通加油站股份有限公司
兼　　　上
法定代理人　甲○○
上列抗告人因與相對人乙○○間返還擔保金事件，對於民國96年
3月19日台灣彰化地方法院96年度聲字第189號裁定，提起抗告，
本院裁定如下：
    主  文
抗告駁回。
抗告訴訟費用由抗告人負擔。
    理  由
一、抗告意旨略以：按原裁定以「聲請人所寄之存證信函因相對
    人招領逾期而退回，並非因遷徙不明而退回，足見相對人並
    未受合法通知，是聲請人之催告不合法」，而駁回抗告人返
    還擔保金之聲請。惟抗告人前依台灣彰化地方法院民事庭93
    年度裁全字第998 號裁定，為相對人提供26萬3161元整為擔
    保後，聲請查封相對人之財產。今兩造已達成和解。抗告人
    復已具狀聲請撤銷假扣押裁定，並受有台灣彰化地方法院民
    事庭95年度裁全字第6521號裁定在案。該裁定送達相對人後
    已逾10日之抗告期間而抗告人及相對人均未提出抗告，則該
    裁定即為確定。另抗告人於訴訟終結後已於96年2月7日通知
    相對人於20日內行使權利，經郵局合法送達於相對人於台中
    市○○街37-4號住所（即上開確定裁定送達住所與戶籍），
    則郵局依民事訴訟法第138、139條規定寄存送達，並作送達
    通知書兩份，一份黏貼於應受送達人住居所、事務所、營業
    所或其就業處所門首。另一份置於該送達處所信箱或其他適
    當位置。通知相對人於2月12日前去收受，是不論依該條第3
    項「自寄存之日起，經10日發生效力」，或第139 條「應受
    送達人拒絕收領而無法律上理由者，應將文書置於送達處所
    ，以為送達」之規定，均已生送達相對人「隨時可了解其內
    容之客觀狀態」，而生民法95條之送達效力。而上開10日之
    計算，依通說與學者王澤鑑之見解有二說，即便以最有利於
    相對人之解釋，至遲於受送達人可領取郵件之最早時刻為送
    達（即2 月12日通知相對人招領，相對人亦知悉可招領），
    則自2 月13日起（20日內）亦生催告行使權利之起算效力。
    另依上開法文之意旨，並未有原裁定所稱，需「相對人有遷
    徙不明而退回時，方有適用。是抗告人之催告應已符合上開
    法文規定，依民事訴訟法第104條第1項第1款、第3款之規定
    ，請求擔保金之返還，應予准許。原裁定駁回抗告人返還擔
    保金之聲請，尚有未合，應予廢棄等語。
二、按返還擔保金，依民事訴訟法第106條準用第104條之規定，
    須符合：(一)應供擔保之原因消滅者；(二)供擔保人證明受擔保
    利益同意返還者；(三)訴訟終結後供擔保人證明已定20日以上
    之期間催告受擔保利益人行使權利而未行使，或法院依供擔
    保人之聲請，通知受擔保利益人於一定期間內行使權利並向
    法院為行使權利之證明而未證明者之要件，法院始得裁定返
    還擔保金。又「應受送達人拒絕收領而無法律上理由者，應
    將文書置於送達處所，以為送達，民事訴訟法第139條第1項
    固定有明文，惟依上開規定得留置送達者為法院應表示之通
    知，非法院應送達文書，無留置送達規定適用，聲請人以原
    確定裁定未說明其催告黃陳雪等四人之存證信函經郵局通知
    招領逾期如何不符留置送達之法律上理由，不適用民事訴訟
    法第139 條，而有不適用法規之再審理由，自無可採。至法
    院依供擔保人之聲請，通知受擔保利益人於一定期間內行使
    權利並向法院為行使權利之證明而未證明者，法院應依供擔
    保人之聲請，以裁定命返還其提存物或保證書（民事訴訟法
    第10 4條第1項第3款後段規定），係指供擔保人向法院聲請
    對受擔保利益人通知於一定期間內行使權利，而受擔保利益
    人未於期間內行使者，法院應依供擔保人聲請裁定返還擔保
    物而言，聲請人向臺北地院聲請返還擔保物前並未聲請臺北
    地院對相對人通知行使權利，原確定裁定未依上開規定准予
    返還擔保物，並無不適用法規之顯然錯誤。聲請人主張伊聲
    請返還擔保金之聲請已經表明，如法院認為催告未合法送達
    ，應通知受擔保利益人於一定期間內行使權利，確定裁定未
    踐行此項程序，顯不適用法律云云，自無可採」（台灣高等
    法院92年度再抗字第137號裁判意旨參照）。
三、本件抗告人主張其以存證信函定期催告相對人行使權利，固
    據提出存證信函及信封為證，惟依抗告人提出催告函信封顯
    示該催告函因招領逾期退回，顯見相對人並未受該催告函之
    送達，抗告人催告相對人行使權利之意思通知仍未到達於相
    對人，難認與民事訴訟法第104第1項第2、3款之規定要件相
    合。抗告意旨以本件存證信函業經郵局合法送達於相對人於
    台中市○○街37-4號住所，則郵局依民事訴訟法第138、139
    條規定寄存送達，並作送達通知書兩份，一份黏貼於應受送
    達人住居所、事務所、營業所或其就業處所門首。另一份置
    於該送達處所信箱或其他適當位置。通知相對人於2 月12日
    前去收受，是不論依該條第3 項「自寄存之日起，經10日發
    生效力」或第139 條「應受送達人拒絕收領而無法律上理由
    者，應將文書置於送達處所，以為送達」之規定，均已生送
    達相對人「隨時可了解其內容之客觀狀態」而生民法95條之
    送達之效力云云，尚無足採。再本件原法院之裁定正本，俱
    能合法送達與各該相對人，顯見抗告人非不能再行就其催告
    函為合法之送達。是本件抗告人之聲請尚難准許，原法院因
    而駁回抗告人之聲請，即無不合，抗告意旨指摘原裁定不當
    ，求予廢棄，為無理由，應予駁回。
四、據上論結，本件抗告為無理由，依民事訴訟法第495條之1第
    1項、第449條第1項、第95條、第78條，裁定如主文。
中　　華　　民　　國　　96　　年　　5 　　月　　7 　　日
                  民事第五庭    審判長法　官  林陳松
                                      法　官  王重吉
                                      法　官  古金男
以上正本係照原本作成。
不得再抗告。
                                      書記官  詹錫朋
中　　華　　民　　國　　96　　年　　5 　　月　　9 　　日
                                                      Ｍ
